臺灣新北地方法院三重簡易庭裁定
111年度重秩字第47號
移送機關    新北市政府警察局三重分局男  

被移送人    林大鈞


上列被移送人因違反社會秩序維護法案件，經移送機關以111年2
月11日新北警重刑字第1113812198號移送書移送審理，本院裁定
如下：
    主    文
林大鈞不罰。
    事實及理由
一、移送意旨略以：被移送人林大鈞涉嫌於民國111 年2月6日21
    時41分，於新北市三重區三和路三段91巷與仁愛街口，無正
    當理由攜帶具有殺傷力之球棒1 支，並揮舞、恫嚇證人，案
    經三重分局長泰派出所接獲報案前往因而查知上情。被移送
    人則矢口否認有何違反社會秩序維護法非行，辯稱：伊並沒
    有違法，警方所述不實在，警方到場時，球棒放在便利商店
    門口。伊並沒有揮舞球棒。而且球棒並不是槍砲彈藥刀械管
    制條例之器械，伊在路上持球棒是為了買球棒要對尺寸，且
    伊隨時都會有生命上的危險；伊有社會秩序維護法第8、9條
    所定心神喪失或是心神耗弱之情形等語。
二、心神喪失人，不罰；有左列各款行為之一者，處三日以下拘
    留或新臺幣三萬元以下罰鍰：一、無正當理由攜帶具有殺傷
    力之器械、化學製劑或其他危險物品者，社會秩序維護法第
    8條第1項第2款、第63條第1項第1款。而心神喪失與精神耗
    弱，應依行為時精神障礙程度之強弱而定，如行為時之精神
    ，對於外界事務全然缺乏知覺理會及判斷作用，而無自由決
    定意思之能力者，為心神喪失(最高法院26年渝上字第237號
    判例意旨參照)，故倘行為時行為人之精神已達對於外界事
    務全然缺乏知覺理會及判斷作用，而無自由決定意思之能力
    者，即屬達心神喪失程度，依社會秩序維護法第8條第1項第
    2款規定，行為人於行為時欠缺責任能力，其行為以不處罰
    為適當。
三、移送人主張被移送人於上開時間、地點，無故攜帶具有殺傷
    力之球棒1 支，並揮舞等情，固據提出關係人簡志城、黃聰
    信、陳歷儒、王宇瑄於警詢時之調查筆錄、監視器錄影畫面
    及監視器畫面截圖9張等見為憑。惟被移送人患有第二型雙
    相情緒障礙症、適應障礙症，伴有混合困擾情緒及干擾行為
    ，曾分別於110年11月13日、110年11月20日、110年11月25
    日、110年12月4日、110年12月11日、110年12月15日至衛生
    福利部臺北醫院精神科、恆友精神科診所等醫療院所就診，
    有衛生福利部臺北醫院診斷證明書、恆友精神科診所診斷證
    明書等件，在卷可參，可知被移送人確實患有精神疾病。另
    被移送人到庭陳稱不是伊揮舞球棒，拿球棒的是伊配偶，伊
    與伊配偶是在沒有人的巷子對練受流，拿軟木刀的是我等語
    ，然此與監視器錄影畫面及監視器畫面截圖內容不符；另依
    關係人簡志城於受警詢時陳稱：「（被移送人對其）吆喝「
    工沙小」、「咖細聲ㄟ幹」等語，但我們根本都沒有出聲音
    」等情形，堪認被移送人於為上開行為時，處於精神疾病發
    病、受妄想幻聽症狀極度干擾之狀態無訛，被移送人當時對
    於外界事務應已全然缺乏知覺理會及判斷作用，而陷於無自
    由決定意思能力之心神喪失狀況，揆諸上揭社會秩序維護法
    第8條第1項第2款之說明，被移送人於本件被移送行為時，
    既處於心神喪失狀態，其行為自屬不罰。是被移送人行為雖
    違反社會秩序維護法第63條第1項第1款之規定，然行為當時
    陷於心神喪失狀態，依同法第8條第1項第2款規定，自應為
    不罰之諭知。
四、依社會秩序維護法第45條第2項，裁定如主文。
中    華    民    國    111     年    3   月     22   日
                  三重簡易庭    法    官  王凱俐
以上正本係照原本作成。
如不服本裁定，得於裁定書送達之翌日起5 日內，以書狀敘述理
由，向本庭提出抗告。
中    華    民    國    111     年    3   月     22   日
                          書記官  林穎慧